臺灣新北地方法院民事裁定
111年度司字第28號
聲  請  人  黃立德  
            吳碧峰  
上二人共同
代  理  人  林蓓玲律師
相  對  人  永恆機電工業股份有限公司

法定代理人  黃建德  
代  理  人  林辰彥律師
複  代理人  張理樂律師
            許凱傑律師
上列當事人間請求選派檢查人事件，本院裁定如下：
    主  文
一、選派廖蕙儀會計師為相對人永恆機電工業股份有限公司之檢
    查人，檢查相對人永恆機電工業股份有限公司民國101年至1
    05年、107年至109年之股東會議事錄，暨101年度至109年度
    之日記帳及財務簽證報告附註之相關資料。
二、程序費用新臺幣1,000元由相對人負擔。
    理  由
一、聲請意旨略以：
　㈠聲請人為相對人之繼續6個月以上，持有已發行股分總數1%以
    上之股東。
　㈡相對人自民國99年5月11日停權3年至102年5月11日復權後，
    因負責人不積極作為使公司連年虧損，且僅於105年、106年
    、及110年召開股東常會。
　㈢又相對人公司之董事即第三人黃肇恒及黃敬恒為相對人之法
    定代理人黃建德之子女，監察人第三人黃瑞齡亦為黃建德之
    妹妹，四者間具有親屬關係，致相對人公司之董事、監察人
    形同虛設，實難善盡監察之責，故相對人公司之所有經營決
    策，係由黃建德一人獨斷。
　㈣相對人公司除連年虧損外，自99年至109年間財務狀況亦有異
    常、資金流向不明等情。聲請人與相對人公司另一股東即第
    三人吳幼玲亦對上開金流有所質疑，故於111年3月25日委請
    元大法律事務所發函請求相對人公司提示111年2月24日股東
    會所欠缺之文件供其查詢，並覆答其疑慮處，惟相對人公司
    並未說明及提供相關資料予吳幼玲。吳幼玲與聲請人再於11
    1年4月18日共同委請元大法律事務所發函，請求相對人公司
    再予以表示意見並提供相關資料供股東查閱，並請相對人公
    司監察人黃瑞齡於期限内依法行使監察職務，抑或逕定期日
    會同監察人、各股東以及會計師至相對人公司查核帳務，然
    相對人公司及監察人黃瑞齡均故意將該信件退回。是爰依公
    司法第245條第1項規定，向鈞院聲請選派檢查人，並檢查相
    對人公司101年至105年、107年至109年之股東會議事錄；10
    1年度至109年度之日記帳及財務簽證報告附註等語。
二、相對人陳述意見略以：
　㈠聲請人前與吳幼玲寄發律師函欲查看相對人公司之財務報表
    ，然吳幼玲係於110年8月10日受贈取得相對人公司2,000股
    份數，卻要求相對人於111年股東會提出101年度起至109年
    度止財簽供其查核，相對人公司本可拒絕提供資料之新股東
    ，惟相對人公司以書面函覆相關疑問，並表明如有資料需求
    ，可向相對人索取，現聲請人既未能舉證證明相對人拒絕聲
    請人查閱財務報表，復未提出其他選派檢查人必要性之事證
    ，則所為選派檢查人之聲請，即屬缺乏事證而難認有選任之
    必要。
　㈡此外，聲請人黃立德於102年間仍擔任相對人公司之董事，對
    於相關財務報表應非毫不知悉，亦未委由會計師或其他專業
    人士進行查核，於卸任上開職務後始要求檢查財務報表，自
    難謂有選任檢查人之必要。
　㈢至聲請人主張監察人為相對人法定代理人之親屬，董事、監
    察人 形同虛設，難期發揮内部監督功能，亦屬無據。相對
    人經營並無對股東不忠實之情事，聲請人仍執此為由聲請選
    派檢查人，顯係濫用檢查人制度造成相對人公司財力無謂之
    浪費，而與誠信原則不符，自應駁回聲請人之聲請等語。
三、按繼續6個月以上，持有已發行股份總數1%以上之股東，得
    檢附理由、事證及說明其必要性，聲請法院選派檢查人，於
    必要範圍內，檢查公司業務帳目、財產情形、特定事項、特
    定交易文件及紀錄，公司法第245條第1項定有明文。觀諸該
    條修法理由謂：「為強化公司治理、投資人保護機制及提高
    股東蒐集不法證據與關係人交易利益輸送蒐證之能力，爰修
    正第1項，擴大檢查人檢查客體之範圍及於公司內部特定文
    件。所謂特定事項、特定交易文件及紀錄，例如關係人交易
    及其文件紀錄等。另參酌證券交易法第38條之1第2項立法例
    ，股東聲請法院選派檢查人時，須檢附理由、事證及說明其
    必要性，以避免浮濫」，可知具備法定要件之少數股東得依
    該條項規定聲請選派檢查人之目的，係為強化股東保護機制
    及提高其蒐集不法證據與關係人交易利益輸送之能力，藉由
    與董監事無關之檢查人，於必要範圍內，檢查公司業務帳目
    、財產情形、特定事項、特定交易文件及紀錄，補強監察人
    監督之不足，以保障股東之權益。又公司法雖於第245條第1
    項賦與少數股東對公司業務帳目及財產狀況之檢查權，然為
    防止少數股東濫用此權利，動輒查帳影響公司營運，故嚴格
    限制行使要件，限於股東須持股達已發行股份總數1%以上，
    且繼續6個月以上，始得向法院聲請選派檢查人，且檢查內
    容僅以公司業務帳目、財產情形、特定事項、特定交易文件
    及紀錄為限。是公司法第245條第1項規定已就行使檢查權對
    公司經營所造成之影響，與少數股東權益之保障間，加以斟
    酌、衡量。準此，聲請人如具備上開股東身分，並檢附理由
    、事證及說明其必要性，亦非濫用權利，恣意擾亂公司正常
    營運，即已符合聲請法院選派公司檢查人之要件，相對人即
    有容忍檢查之義務，法院自應准許之。　　
四、經查：
  ㈠聲請人主張：相對人公司已發行股份總數100萬股，聲請人黃
    立德、吳碧峰分別持有相對人公司144,000股、10,000股，
    即分別持有相對人公司股份約14.4%、1%，並已持續6個月以
    上等情，業據聲請人提出股東名簿、相對人公司變更登記表
    、經濟部商業司工商登記資料為證（見本院卷第21至29頁、
    第43頁）。則聲請人既為相對人繼續6個月以上，持有已發
    行股份總數1%以上之股東，有瞭解公司財務及財產狀況而施
    予檢查之必要，其聲請選任相對人公司之檢查人，於法要無
    不合。
  ㈡次查，聲請人就其聲請選派檢查人之理由，已敘明如上，並
    提出105年、106年、110年股東常會開會通知書及議事錄、
    相對人董監事資料、元大法律事務所111年3月25日及111年4
    月18日函、經濟部商工登記公示資料、存證信函、元大法律
    事務所111年4月18日函遭退件證明為證。觀其公示資料，於
    111年5月31日查詢時，最近一次登記當屆董監事任期仍為10
    3年5月14日至106年5月13日，均無董監事改選登記之資料，
    又股份有限公司董監事選任依公司法第192條為股東會權責
    ，相對人至今未改選任期已屆滿之董監事，足見相對人公司
    僅於105年、106年、110年有開股東常會。又相對人稱其以
    書面函覆相關疑問並且未拒絕提供相關資料，然相對人僅就
    111年3月25日律師函簡便函覆，並未提供相關資料，且聲請
    人於111年4月18日函請相對人詳細說明資金流向及資產狀況
    ，亦遭相對人公司董事及監察人退回情事，致聲請人對相對
    人公司經營無法清楚瞭解，對相對人之資金流向、經營狀況
    產生疑慮，且無客觀證據顯示聲請人之疑慮與事實相悖，並
    相對人對於上情不爭執，益證相對人公司經營未公開透明，
    堪認聲請人已釋明其確有檢查相對人業務帳目及財產情形之
    必要性，故聲請人聲請法院選派檢查人檢查相對人之業務帳
    目及財產情形，於法有據。
  ㈢至相對人雖謂聲請人黃立德於102年間仍擔任相對人公司之董
    事，在任期間並未查核相對人公司之財務報表，於卸任上開
    職務後始要求檢查財務報表，意圖干擾公司運作，構成權利
    濫用與誠信原則不符云云，惟聲請人黃立德現非相對人公司
    之董事或監察人，無法知悉相對人公司於103年後財務狀況
    ，又聲請人非必為具有查帳專業知識之人，且相對人亦未提
    出相對人公司相關財務報表予聲請人查閱，自難以聲請人黃
    立德於102年間擔任相對人公司之董事，逕認聲請人之本件
    聲請即欠缺權利保護之必要或違反誠信原則之情形。是而，
    相對人公司主張聲請人之聲請已構成權利濫用及違反誠信原
    則，尚不足採。
  ㈣關於檢查人檢查範圍，聲請人請求檢查相對人公司自101年至
    105年、107年至109年之股東會議事錄；101年度至109年度
    之日記帳及財務簽證報告附註之相關資料等情，依前揭相對
    人停業歷程及股東會開會紀錄，認確有檢查相對人公司自10
    1至105年、107年至109年之股東會議事錄；101年度至109年
    度之日記帳及財務簽證報告附註之相關資料之必要。
五、關於本件檢查人之人選，經本院依職權於111年6月14日函請
    臺灣省會計師公會推薦適任之人選，該會以111年6月24日會
    總字第1110237號函推薦廖蕙儀會計師擔任檢查人，有該會
    函文及廖蕙儀會計師之學經歷表附卷可稽，而廖蕙儀會計師
    亦已具狀同意擔任相對人之檢查人，聲請人亦同意由廖蕙儀
    會計師擔任相對人之檢查人，相對人對廖蕙儀會計師擔任檢
    查人則未表示意見（見本院卷第77、79、89頁）。本院審酌
    廖蕙儀會計師為東吳大學會計所碩士、曾任職多家會計師事
    務所、亦曾擔任公司之檢查人、鑑定人經歷，自102年2月1
    日加入臺灣省會計師公會執行會計師業務迄今，執業10年，
    現為兆宏聯合會計師事務所計師等情，核其學經歷甚豐，堪
    認其對公司業務、帳目及盈虧情況，應得本於專業知識予以
    檢查，亦能適時維護、保障聲請人及相對人公司其他股東之
    權益，且客觀上並無事證可認廖蕙儀會計師與雙方間有何嫌
    隙或利害衝突而不適任之情事，爰依公司法第245條第1項規
    定，選派廖蕙儀會計師為相對人之檢查人，檢查相對人公司
    如主文所示之業務帳目及財產情形。
六、爰依非訟事件法第175條第3項，裁定如主文。
中　　華　　民　　國　　111 　年　　12　　月　　 16 　日
                  民事第七庭    法　官　謝宜雯
以上正本係照原本作成
如對本裁定抗告須於裁定送達後10日內向本院提出抗告狀，並應
繳納抗告費新臺幣1,000元整。
中　　華　　民　　國　　111 　年　　12　　月　　19　　日
                                書記官　劉德玉